【裁判字號】    88,訴,442
【裁判日期】    890119
【裁判案由】    違反森林法
【裁判全文】
臺灣嘉義地方法院刑事判決                          八十八年度訴字第四四二號
    公  訴  人  臺灣嘉義地方法院檢察署檢察官
    被      告  甲○○
右列被告因違反森林法案件，經檢察官提起公訴（八十八年度偵字第四０四三號），
本院判決如左：
    主  文
甲○○於他人保安林內，擅自墾殖、占用，處有期徒刑壹年，緩刑肆年。
墾殖物即嘉義林區管理處大埔事業區第一六七林班保安林內如附圖Ａ部分所示面積零
點壹肆公頃內擅自墾殖之茶樹、Ｂ部分面積零點參公頃內擅自墾殖之茶樹及工作物即
擅自占用之工寮壹間、Ｃ部分面積零點貳公頃內擅自墾殖之短期農作物均沒收。
    事  實
一、甲○○未經臺灣省政府農林廳林務局嘉義林區管理處（以下簡稱嘉義林區管理處
    ）核准，自民國（下同）八十二年六月間某日起，於嘉義林區管理處大埔事業區
    第一六七號林班保安林如附圖所示Ａ部分面積０‧一四公頃內擅自墾殖茶樹；Ｂ
    部分面積０‧三公頃內擅自墾殖茶樹，並設置工寮一間；Ｃ部分面積０‧二公頃
    內擅自墾殖短期農作物。旋於八十二年間為嘉義林區管理處奮起湖工作站巡視員
    乙○○發現，經促請甲○○回復原狀未果，並於八十七年十月間以衛星定位儀測
    量甲○○擅自墾殖之面積後，經嘉義林區管理處奮起湖工作站巡視員丙○○於八
    十八年五月二十八日辦理山地清查時發現上情，而報警查獲。
二、案經嘉義縣警察局竹崎分局報請臺灣嘉義地方法院檢察署檢察官偵查起訴。
    理  由
一、訊據被告甲○○固坦承有自八十二年六月間某日起，於即嘉義林區管理處大埔事
    業區第一六七號林班保安林內如附圖所示Ａ部分面積０‧一四公頃內擅自墾殖茶
    樹；Ｂ部分面積０‧三公頃內擅自墾殖茶樹，並設置工寮一間；Ｃ部分面積０‧
    二公頃內擅自墾殖短期農作物之事實，然辯稱：如附圖Ａ部分及Ｃ部分所示為其
    所承租，其係不慎越界於如附圖Ｂ部分所示面積內種植茶樹，並設置工寮，且未
    濫墾林地云云。經查：被告向嘉義林區管理處申請承租大埔事業區第一六七號林
    班地之位置，係於如附圖編號一一０所示之面積，如附圖Ａ、Ｂ、Ｃ所示之林地
    ，均非被告所承租，且被告所承租如附圖編號一一０號所示林地之地形及位置，
    均與如附圖Ａ、Ｃ部分所示林地相去甚遠，絕無可能因測量錯誤致生位移之結果
    ，而如附圖Ａ部分所示部分之林地原係種植孟宗竹，非無任何樹木、竹林存在等
    事實，此業據嘉義林區管理處奮起湖工作站巡視員即證人丙○○、乙○○於本院
    審理時證述在卷（本院卷第一０頁、第二四頁背面、第二五頁），再如附圖編號
    一一０號所示林地之地勢較高，如附圖Ａ、Ｃ部分所示林地地勢則較為平順，此
    觀之附圖編號一一０號及Ａ、Ｃ部分林地所示之位置甚明，被告應無誤認如附圖
    Ａ、Ｃ部分所示林地即係其所承租如編號一一０號林地之可能，且果如被告所辯
    其係誤認如附圖Ａ、Ｃ部分所示林地為其所承租之林地，致不慎越界種植茶樹，
    並設置工寮，衡情應係自界址等距向外延伸而占用他人小面積之土地，焉有自如
    附圖Ｃ部分所示界址之下方向外作不規則之大面積擴張達０‧三公頃之理可言，
    是被告辯稱如附圖Ａ部分及Ｃ部分所示為其所承租，其係不慎越界於如附圖Ｂ部
    分所示面積內種植茶樹，並設置工寮云云，均顯係事後卸責之詞，不足採信，又
    如附圖Ａ部分所示面積０‧一四公頃及Ｂ部分所示面積０‧三公頃均係種植茶樹
    ，Ｂ部分所示面積內並設有工寮一間，Ｃ部分所示面積０‧二公頃則係種植短期
    農作物，此均經本院勘驗屬實，製有勘驗筆錄一份附於本院卷（第二三頁）、大
    埔事業區第一六七號林班租地造林位置圖一份及現場照片四張附於警訊卷（第六
    頁、第七頁）可稽，而如附圖Ａ、Ｂ、Ｃ所示林地，均係屬嘉義林區管理處大埔
    事業區第一六七號林班之保安林，此有林務局嘉義林區管理處國有林事業區內保
    安林明細表一份在卷（本院卷第七八頁、第七九）足憑，事證明確，被告犯行洵
    堪認定。
二、核被告於國有如附圖Ａ、Ｂ、Ｃ所示保安林內擅自墾殖、占用之所為，係犯森林
    法第五十一條第一項之於他人森林內擅自墾殖罪，並依同條第三項之規定加重其
    刑。爰審酌被告犯罪之動機、目的、手段、所生危害、擅自墾殖、占用如附圖Ａ
    、Ｂ、Ｃ所示林地之面積共達０‧六四公頃、迄今雖尚未完全剷除其所墾殖之茶
    樹、短期農作物及拆除其所設置之工寮，回復如附圖Ａ、Ｂ、Ｃ所示林地之原狀
    ，然業已進行部分回復原狀之工作、所生危害及犯後坦承部分事實，並非全然不
    知悔改之態度等一切情狀，量處如主文所示之刑。又被告未曾受有期徒刑以上刑
    之宣告，此有本院被告全國前案紀錄表一份附於本院卷及臺灣嘉義地方法院檢察
    署刑案資料查註記錄表一份附於本院卷可稽，此次因一時失慮致罹刑章，經此偵
    查及審判程序後，當能知所警惕，而信無再犯之虞，本院認前所宣告之刑，以暫
    不執行為適當，併宣告緩刑四年，以啟自新。
三、如附圖Ａ部分所示面積０‧一四公頃內、Ｂ部分所示面積０‧三公頃內種植之茶
    樹及Ｃ部分所示面積０‧二公頃內種植之短期農作物，均係被告之墾殖物，而被
    告於如附圖Ｂ部分所示面積內所設置之工寮一間，則係被告擅自占用之工作物，
    均應依森林法第五十一條第六項規定，併予宣告沒收。
據上論斷，應依刑事訴訟法第二百九十九條第一項前段，森林法第五十一條第一項、
第三項、第六項，刑法第十一條前段、第七十四條第一款，判決如主文。
本案經檢察官林世芬到庭執行職務。
中      華      民      國    八十九    年      一      月     十九     日
                              臺灣嘉義地方法院刑事第一庭
                                  法  官  吳  麗  英
右正本證明與原本無異。
如不服本判決，應於判決送達後十日內向本院提出上訴狀( 應附繕本 )。
中      華      民      國    八十九    年      一      月     二十一   日
                                  書記官  李  子  英
附錄本案論罪科刑法條全文：
森林法第五十一條：於他人森林或林地內，擅自墾殖或占用者，處六月以上五年以下
                  有期徒刑，得併科新臺幣六十萬元以下罰金。
                  前項情形致釀成災害者，加重其刑至二分之一；因而致人於死者
                  ，處五年以上十二年以下有期徒刑，得併科新臺幣一百萬元以下
                  罰金，致重傷者，處三年以上十年以下有期徒刑，得併科新臺幣
                  八十萬元以下罰金。
                  第一項之罪於保安林犯之者，得加重其刑至二分之一。
                  因過失犯第一項之罪致釀成災害者，處一年以下有期徒刑，得併
                  科新臺幣六十萬元以下罰金。
                  第一項未遂犯罰之。
                  犯本條之罪者，其墾殖物、工作物、施工材料及所使用之機具沒
                  收之。


司法院資訊處製作；財團法人民間司法改革基金會備份。
